臺灣高雄地方法院民事裁定
110年度消債更字第328號
聲　請　人　孫立宸（原名：孫立輝）
　　　　　　　　　　00000000000000000000000000000000000
00000000000000000000000000000000000000000000000000
代　理　人　呂姿慧律師
上列當事人因消費者債務清理事件聲請更生，本院裁定如下：
    主  文
聲請人孫立宸自中華民國一一一年七月六日下午四時起開始更生
程序。
命司法事務官進行本件更生程序。
    理  由
一、聲請意旨略以：伊有不能清償債務情事，前向本院聲請調解
    債務清償方案，惟調解不成立。伊又未經法院裁定開始清算
    程序或宣告破產，爰聲請更生等語。
二、按債務人不能清償債務或有不能清償之虞者，得依本條例所
    定更生或清算程序，清理其債務；債務人無擔保或無優先權
    之本金及利息債務總額未逾新臺幣（下同）12,000,000元者
    ，於法院裁定開始清算程序或宣告破產前，得向法院聲請更
    生；法院開始更生程序之裁定，應載明其年、月、日、時，
    並即時發生效力；法院開始更生或清算程序後，得命司法事
    務官進行更生或清算程序，必要時得選任律師、會計師或其
    他適當之自然人或法人1人為監督人或管理人，消費者債務
    清理條例（下稱消債條例）第3條、第16條第1項、第42條第
    1項、第45條第1項分別定有明文。
三、經查：
  ㈠聲請人前於民國110年6月18日具狀向本院聲請調解債務清償
    方案，經本院110年度司消債調字第299號受理，嗣於110年9
    月28日調解不成立，復於110年11月17日具狀聲請更生等情
    ，業經本院依職權調取上開調解卷宗核閱無訛。
  ㈡聲請人財產、所得
　　聲請人於108年度至110年度申報所得各為645,586元、301,3
    89元、435,854元，平均每月所得為53,799元、25,116元、3
    6,321元（本裁定計算方式均採元以下四捨五入），名下有2
    006年出廠車輛1部(聲請人稱係111年初購入)；聲請人自陳
    自108年11月至109年3月從事多元計程車司機，每月收入約1
    7,946元，共89,733元；於109年5月22日取得中華汽車工業
    股份有限公司之競賽獎金3,500元；自109年4月1日起迄今於
    順益汽車股份有限公司擔任業務，另有保險退佣與業績佣金
    所得，每月收入約43,192元；另據聲請人名下彰化銀行帳號
    交易明細表所示，聲請人於110年1月5日、8月31日、9月3日
    因代售中古車取得紅包及佣金各5,000元、17,300元、17,13
    0元；因同事業績轉讓分別於109年1月2日、同年9月15日、
    同年10月13日取得佣金各1,850元、26,000元、13,000元；
    轉介客戶至中租迪合公司申辦車貸於109年9月3日、110年7
    月27日各取得佣金24,978元、3,172元；轉介客戶至聯邦銀
    行申辦車貸於108年12月30日、109年6月8日、110年4月1日
    、111年1月26日取得佣金11,365元、10,570元、9,958元、6
    ,750元，前於107年9月11日經勞動部勞工保險局核付1,600,
    935元，未領有其他補助或給付等情，有如附表所示證據在
    卷可佐。依聲請人上述工作、收入及財產情況，堪認以其自
    108年11月至111年1月之平均每月收入(含非常態性之佣金：
    代售中古車、同事業績轉讓、轉介至公司或銀行佣金等)約4
    4,094元【計算式：｛89,733＋3,500＋43,192×22＋(5,000＋17,3
    00＋17,130)＋(1,850＋26,000＋13,000）＋(24,978＋3,172)＋(11
    ,365＋10,570＋9,958＋6,750)｝÷27＝44,094 】，核算其償債能
    力，較為妥適。
　㈢聲請人最低生活費
  聲請人雖主張每月支出19,300元（無房屋租金）乙情。按債務人必要生活費用，以最近1年衛生福利部或直轄市政府所公告當地區每人每月最低生活費1.2倍定之，消債條例第64條之2第1項定有明文。本院參酌衛福部社會司所公告111年
　　度高雄市最低生活費為14,419元，1.2倍即17,303元。又聲
　　請人陳稱居住於母親所有房屋，其無房屋費用支出，故於計
　　算聲請人個人每月必要生活費時，應扣除房租支出所佔比例
　　（約為24.36％）以13,088元為限【計算式：17,303×（1－2
　　4.36%）＝13,088】，聲請人主張逾此範圍，難認必要。
  ㈣聲請人扶養費支出
　  聲請人主張負擔扶養母親何鄭阿美、未成年子女孫○翔，每
    月扶養費各3,000元、8,000元，嗣於111年6月22日具狀稱子
    女扶養費為5,000元。經查：
　①母親何鄭阿美為38年9月生，108年度及109年度申報所得各為
    410元、400元(性質均為其他所得)，110年度無申報所得，
    名下有房屋1筆、持分土地2筆，現值為1,486,796元，前於1
    01年12月27日經勞動部勞工保險局核付老年給付1,254,619
    元，自108年11月起迄今每月支領俸金12,248元，108及109
    年度年終慰問金均為18,371元，未領取其他補助或給付等情
    ，有戶籍謄本(調卷第19頁)、稅務電子閘門財產所得調件明
    細表(本案卷第40至42、171頁)、勞保投保資料查詢表(本案
    卷第44頁)、勞動部勞工保險局函(本案卷第45頁)、勞動部
    勞動力發展署高屏澎東分署函（本案卷第46頁）、社會補助
    查詢表(本案卷第37至39頁)、國軍退除役官兵輔導委員會高
    雄市榮民服務處函(本案卷第93頁)附卷可憑。按受扶養者之
    必要生活費用，準用第1項規定計算基準數額，並依債務人
    依法應負擔扶養義務之比例認定之，消債條例第64條之2第2
    項亦有明定。審酌聲請人陳稱母親居住於其所有房屋(有房
    屋貸款)，以111年度高雄市每人每月最低生活費14,419元之
    1.2倍即17,303元，扣除母親每月領取之俸金、每年度年終
    慰問金18,371元，核其每月合計約有13,778元【計算式：12
    ,248＋(18,371÷12)≒13,778】後，由聲請人與其餘3名扶養義
    務人共同負擔，聲請人應負擔881元【計算式：（17,303－13
    ,778）÷4＝881】，逾此範圍，難認可採。
　②孫○翔係104年6月生，就讀國小1年級，108年度至110年度申
    報所得均為0元、名下無財產，未領取補助或給付等情，有
    戶籍謄本(調卷第20頁)、社會補助查詢表(本案卷第31至33
    頁)、稅務電子閘門財產所得調件明細表（本案卷第34至35
    、172頁）、勞保投保資料查詢(本案卷第36頁)、離婚協議
    書(本案卷第152頁)、學期成績單(本案卷第119頁)在卷可參
    。又聲請人稱扶養費用係每月給付現金5,000元委由母親當
    面轉交予前配偶，此有母親出具之書面說明(本案卷第176頁
    )附卷可證。扶養費用數額部分，按受扶養者之必要生活費
    用，準用第1項規定計算基準數額，並依債務人依法應負擔
    扶養義務之比例認定之，消債條例第64條之2第2項亦有明定
    。審酌聲請人稱孫○翔與前配偶同住，可認孫○翔無房屋費用
    支出，是應自其必要生活費用中扣除相當於房租支出所佔比
    例（即111年度高雄市省每人每月不含房屋支出之必要生活
    費之1.2倍，金額為13,088元），再由聲請人與前配偶共同
    分擔，聲請人應負擔之扶養費即應以6,544元（計算式：13,
    088÷2＝6,544)為度，則聲請人主張未逾此金額，應予採計。
  ㈤是否不能清償或有不能清償之虞
　　聲請人目前每月收入44,094元，扣除個人必要支出13,088元
    、子女扶養費5,000元及母親扶養費881元後，剩餘25,125元
    ，而聲請人目前負債總額為1,940,790元（調卷第26、27頁
    、本案卷第149至150、頁，包括：中國信託銀行、元大銀行
    、汪彥廷，另有合庫銀行之保證債務3,866,525元，因聲請
    人否認未列於債權人清冊，債權金額未列計，見卷第149頁
    ；另匯豐汽車股份有限公司有擔保車貸，不計入無擔保債務
    總額），以每月所餘逐年清償，至少須約7年【計算式：1,9
    40,790÷23,581÷12≒7】始能清償完畢，應認其已不能清償債
    務。
　㈥此外，聲請人無擔保或無優先權之債務總額未逾12,000,000
    元，且無消債條例第6條第3項、第8條或第46條各款所定駁
    回更生聲請之事由存在。則聲請人聲請更生為有理由，應予
    准許，爰命司法事務官進行本件更生程序。
四、依消債條例第11條第1項、第45條第1項、第16條第1項，裁
    定如主文。
中　　華　　民　　國　　111 　年　　7 　　月　　6 　　日
              　　民事庭　　法　官　賴寶合
以上正本係照原本作成。
本裁定不得抗告。
中　　華　　民　　國　　111 　年　　7 　　月　　6 　　日
  　                        書記官　胡美儀
附表：
【本院110年度司消債調字第299號(下稱調卷)、110年度消債更
　字第328號(下稱本案卷)】
1.108年至110年綜合所得稅各類所得資料清單及財產歸屬資料清
　單(調卷第13至14頁、本案卷第170、177頁)。
2.戶籍謄本(本案卷第81頁)。
3.財產及收入狀況說明書（本案卷第62、174頁）。
4.債權人清冊（本案卷第161、179頁）。
5.勞工保險被保險人投保資料表（調卷第16至18頁）。
6.個人商業保險查詢結果表（本案卷第80頁）。
7.財團法人金融聯合徵信中心前置協商專用債權人清冊（調卷第
　5至7頁）。
8.信用報告（調卷第8至12頁）。
9.社會補助查詢表（本案卷第28至30頁）。
10.高雄市政府都市發展局函（本案卷第50頁）。
11.勞動部勞工保險局函（本案卷第45頁）。
12.勞動部勞動力發展署高屏澎東分署函（本案卷第46頁）。
13.存簿（本案卷第63至72頁)。
14.健保投保明細(本案卷第85頁)。
15.聯邦銀行調閱資料回覆、函附給付金額明細(本案卷第47、14
   6頁)。
16.中華汽車工業股份有限公司函附獎勵金收據(本案卷第48至49
   頁)。
17.合迪股份有限公司陳報狀附執行業務所得明細（本案卷第51
   至52頁）。
18.華中保險代理人股份有限公司（本案卷第53頁）。
19.順心車業股份有限公司陳報狀附人事資料及薪資明細表（本
   案卷第54至57頁）。
20.順益汽車股份有限公司陳報狀、109.4-110.12所得明細(本案
   卷第58至59、98至118、137頁)。
21.彰化銀行存摺存款帳號資料及交易明細查詢、存入款來源說
   明（本案卷第63至72、73至79頁）。
22.高雄市政府地政局鳳山地政事務所函(本案卷第138至145頁)
   。